臺灣高雄地方法院刑事判決　　　　　　　96年度訴字第1131號
公　訴　人　臺灣高雄地方法院檢察署檢察官
被　　　告　甲○○
上列被告因違反毒品危害防制條例案件，經檢察官提起公訴（96
年度毒偵字第305 號、第577 號），嗣被告於本院準備程序進行
中，就被訴事實為有罪之陳述，經合議庭裁定由受命法官獨任適
用簡式審判程序審理，本院判決如下：
    主  文
甲○○施用第一級毒品，累犯，處有期徒刑壹年貳月。扣案之第
一級毒品海洛因貳拾貳小包（合計淨重貳點貳零公克，空包裝總
重肆點零柒公克）、壹小包（檢驗前淨重零點壹捌捌公克，檢驗
後淨重零點壹陸公克），均沒收銷燬之；注射針筒壹支沒收之。
    事  實
一、甲○○前因違反毒品危害防制條例案件，經本院以91年訴字
    第3718號判處有期徒刑7 月確定，其入監服刑後，於民國93
    年11月11日執行完畢。其又於95年間再施用第一級毒品而經
    本院以95年度訴字第4275號判處有期徒刑9 月確定（目前在
    監執行中）。另其因施用毒品案件，經送觀察勒戒後，認有
    繼續施用毒品之傾向，復經本院以91年度毒聲字第8055號裁
    定令入戒治處所施以強制戒治，嗣於92年9 月12日停止戒治
    釋放出所，並於92年12月11日強制戒治期滿執行完畢。詎甲
    ○○猶不知悔改，明知海洛因業經公告列為毒品危害防制條
    例第2 條第2 項第1 款之第一級毒品，不得非法施用，竟於
    前開強制戒治執行完畢釋放後5 年內，基於反覆持續施用第
    一級毒品海洛因之單一行為決意，接續於95年12月15日上午
    10時許、95年12月21日上午10時許，在高雄縣林園鄉○○村
    ○○街22號住處內，以將海洛因摻入香菸後點燃吸食之方式
    ，先後施用第一級毒品海洛因2 次。嗣為警先於95年12月15
    日下午3 時（起訴書誤載為下午5 時）5 分許，在高雄縣林
    園鄉○○村○○路雙園汽車教練場前為警查獲，並當場扣得
    海洛因22包（合計淨重2.20公克，空包裝總重4.07公克）、
    注射針筒1 支等物。後於95年12月21日下午3 時許，在高雄
    縣林園鄉○○村○○○○道為警查獲，並當場扣得海洛因1
    包（檢驗前淨重0.188 公克，檢驗後淨重0.16公克），始查
    知上情。
三、案經高雄縣政府警察局林園分局及高雄市政府警察局小港分
    局分別報請臺灣高雄地方法院檢察署檢察官偵查起訴。
    理  由
壹、程序部分：
    本件被告甲○○所犯為死刑、無期徒刑或最輕本刑為3 年以
    上有期徒刑以外之罪，其於準備程序中就被訴事實為有罪之
    陳述，經法官告知簡式審判程序之旨，並聽取公訴人及被告
    之意見後，依刑事訴訟法第273 條之1 第1 項規定，裁定由
    受命法官獨任進行簡式審判程序，合先敘明。
貳、實體部分：
一、上揭事實，已據被告於本院審理中坦承不諱，且其於95年12
    月15日、95年12月21日所採驗之尿液，經分別送往台灣檢驗
    科技股份有限公司及高雄市立凱旋醫院以GC/MS 方法（氣相
    層析/ 質譜儀法）檢驗，結果均確呈第一級毒品海洛因代謝
    後嗎啡之陽性反應，此有卷附該公司95年12月27日報告編號
    KH2006C0000000號濫用藥物尿液檢驗報告（見96年度毒偵字
    第305 號卷第13頁）及上開醫院96年1 月2 日濫用藥物尿液
    檢驗報告各1 紙可稽（見96年度毒偵字第577 號卷第19頁）
    ；此外，扣案之不明粉末22小包（合計淨重2.20公克，空包
    裝總重4.07公克）、1 小包（檢驗前淨重0.188 公克，檢驗
    後淨重0.16公克），經分別送往法務部調查局、高雄市立凱
    旋醫院鑑定，結果均確含第一級毒品海洛因成分，此有該局
    96年1 月15日調科壹字第09623002820 號鑑定通知書、前揭
    醫院濫用藥物成品檢驗鑑定書各1 紙在卷足佐（見見96年度
    毒偵字第305 號卷第38頁、96年度毒偵字第577 號卷第38頁
    ）。復有扣案之注射針筒1 支可證，足認被告上開自白確與
    事實相符，洵堪採為論罪科刑之依據。
二、又被告因違反毒品危害防制條例案件，經本院以91年訴字第
    3718號判處有期徒刑7 月確定，其入監服刑後，於93年11月
    11日執行完畢等情，有臺灣高等法院被告前案紀錄表、被告
    刑案資料查註紀錄表、全國施用毒品案件紀錄表各1 份在卷
    可稽，被告於前開強制戒治執行完畢釋放後，5 年內再為本
    件施用毒品犯行，自應依法論罪科刑。是以本件事證明確，
    被告犯行堪以認定。
三、論罪科刑部分：
  (一)按海洛因係毒品危害防制條例第2 條第2 項第1 款所稱之第
    一級毒品，是被告施用海洛因之行為，係犯該條例第10條第
    1 項之施用第一級毒品罪。
  (二)被告持有第一級毒品，嗣進而施用之，持有之低度行為應為
    施用之高度行為所吸收，不另論罪。
  (三)另按，刑事法若干犯罪行為態樣，本質上即具有反覆、延續
    實行之特質，則行為人若基於單一犯意，在密切接近之一定
    時、地，持續實行之多次該等犯罪行為，而依社會通念，於
    客觀上認為符合一個反覆、延續性之行為概念者，於刑法評
    價上，即應僅成立一罪，學理上所稱「集合犯」即屬之。另
    判斷何種構成要件行為，可認符合上述概念，首先固應藉助
    文義解釋，惟當法條文義有所不明時，則須探究該犯罪處罰
    規範之目的為解釋，並參酌一般犯罪典型之實施型態予以綜
    合判斷。又並非所有構成要件之行為具有反覆實施之特質，
    即當然成立集合犯，而得評價為一罪，仍須行為人係基於單
    一犯意，在密切接近之一定時、地，持續實行之多次犯罪行
    為，而依社會客觀通念，認為符合一個反覆、延續性之行為
    概念，始得評價為一罪。因此，行為人之數次犯罪行為，在
    主觀上如係分別起意，或客觀上非係利用同一機會為之，在
    評價上即應成立數罪。由於毒品本具成癮性（毒品危害防制
    條例第2 條第1 項參照），施用者一經上癮，即難戒斷，在
    其主觀依賴毒品之心理下，須持續、密接施用毒品以解癮，
    再犯率高，否則難以承受毒癮發作之痛苦，是施用毒品行為
    ，本質上具有反覆實施之行為特性，得成立集合犯甚明。再
    者，參以被告上開先後2 次施用毒品海洛因僅相隔6 天（95
    年12月15日、同年月21日），而施用之地點、方式均相同（
    均係在其位於高雄縣林園鄉○○村○○街22號之住處，將海
    洛因摻入香菸後點燃吸食），則被告主觀上當係基於單一犯
    意，而為先後2 次施用第一級毒品海洛因犯行。從而，其上
    開先後2 次施用第一級毒品海洛因犯行，應依集合犯論以一
    罪。
  (四)又被告犯有如事實欄一所示之前科，而於93年11月11日縮短
    刑期執行完畢出監之事實，有上開刑案資料查註紀錄表、前
    案紀錄表各1 份附卷可稽。詎其於上揭有期徒刑執行完畢後
    5 年內，復故意犯本案有期徒刑以上之罪，應依刑法第47條
    第1 項之規定，論以累犯，並加重其刑。
  (六)爰審酌被告前已因施用毒品案件經觀察、勒戒及強制戒治，
    並經判處應執行有期徒刑7 月、9 月確定，均如前述，本應
    徹底戒除毒癮，不料其竟仍繼續施用毒品，已如上述，顯見
    其並無戒除毒害之決心，量刑不宜從輕，惟念其犯後坦承犯
    行，施用毒品乃自戕一己之身體健康，並具有病患性人格之
    特質，行為本身對社會所造成之危害並非直接、鉅大及其犯
    罪手段、動機、目的、施用毒品之次數等其他一切情狀，量
    處如主文所示之刑，以資懲儆。
四、沒收部分：
  (一)末按查獲之第一、二級毒品及專供製造或施用第一、二級毒
    品之器具，不問屬於犯人與否，均沒收銷燬之，毒品危害防
    制條例第18條第1 項前段定有明文。查扣案之不明粉末22小
    包（合計淨重2.20公克，空包裝總重4.07公克）、1 小包（
    檢驗前淨重0.188 公克，檢驗後淨重0.16公克），經鑑定結
    果均確含第一級毒品海洛因之成分，業如上述，且各該包裝
    袋因分別與其內之毒品業已無法析離，應分別將之同視為第
    一級毒品，從而不問屬於犯人與否，爰併依上開規定宣告沒
    收銷燬之。而鑑驗所耗損之毒品，既已費失，自無庸宣告沒
    收銷燬。
  (二)又本件扣案之注射針筒1 支，雖非違禁物，然為被告預備施
    用第一級毒品所用之物，且為被告所有，業據被告於偵查及
    本院審理時供承在卷（見96年度毒偵字第305 號卷第8 頁、
    本院卷第37頁），爰依刑法第38條第1 項第2 款規定，宣告
    沒收之。
據上論斷，應依刑事訴訟法第273 條之1 第1 項、第284 條之1
、第299 條第1 項前段，毒品危害防制條例第10條第1 項、第18
條第1 項前段，刑法第11條、第47條第1 項、第38條第1 項第2
款，判決如主文。
本案經檢察官乙○○到庭執行職務。
中　　華　　民　　國　　96　　年　　5 　　月　　8 　　日
                  刑事第八庭    法　官  李育信
以上正本證明與原本無異。
如不服本判決，應於收受送達後10日內向本院提出上訴書狀。
中　　華　　民　　國　　96　　年　　5 　　月　　8 　　日
 　　　　　　　　　　　　       書記官  廖佳玲
附錄本案論罪科刑法條：
毒品危害防制條例第10條第1項
施用第一級毒品者，處6月以上5年以下有期徒刑。
